臺灣臺中地方法院刑事判決　　　　　　 100年度易字第1656號
公　訴　人　臺灣臺中地方法院檢察署檢察官
被　　　告　李章嘉
上列被告因詐欺案件，經檢察官提起公訴（100年度偵緝字第429
號），本院判決如下：
    主    文
李章嘉犯幫助詐欺取財罪，處有期徒刑參月，如易科罰金，以新
臺幣壹仟元折算壹日。
    犯罪事實
一、李章嘉可預見其所有之帳戶存摺、金融卡及密碼等帳戶資料
    ，若交付與不詳身分之人使用，足供他人作為詐騙財物匯款
    之工具，竟仍基於幫助他人詐欺取財之不確定故意，於民國
    96年8月1日22時15分之前某時，在不詳地點，將其所申辦之
    第一商業銀行北臺中分行帳號00000000000號帳戶之存摺、
    金融卡及密碼，交予不法犯罪集團，容任他人作為詐欺取財
    之犯罪工具。而詐欺集團成員即共同意圖為自己不法之所有
    ，基於詐欺取財之犯意聯絡，先撥打電話予藍雅薰（起訴書
    誤載為藍雅勳，下同），誆稱：妳在網路上下標買衣服得標
    ，須依指示匯款後始能取得衣服云云，致藍雅薰不疑有他而
    陷於錯誤，隨即於96年8月1日21時30分許，至台中市○○路
    ○段236號樹仔腳郵局提款機，依對方指示匯款新臺幣（下同
    ）29985元至合作金庫銀行李麗秋帳戶（由檢警另案偵辦）
    ，藍雅薰匯款後質疑有多匯出，詐欺集團成員即再誆稱：須
    至第一銀行北臺中分行存入現金，銀行才會於作業後統一將
    多餘的款項退回其原來之帳戶，致藍雅薰接續陷於錯誤，於
    同日22時15分，至台中市○區○○○路236號第一銀行北臺
    中分行，將47000元現金存入李章嘉之前開帳戶內。嗣藍雅
    薰發覺有異，始知受騙，遂報警而循線查悉上情。
二、案經藍雅薰訴由臺中市警察局（現改制為臺中市政府警察局
    ）第三分局報請臺灣臺中地方法院檢察署檢察官偵查起訴。
    理  由
壹、證據能力之說明：
    按被告以外之人於審判外之陳述，雖不符前4條之規定，而
    經當事人於審判程序同意作為證據，法院審酌該言詞陳述或
    書面陳述作成時之情況，認為適當者，亦得為證據。當事人
    、代理人或辯護人於法院調查證據時，知有第159條第1項不
    得為證據之情形，而未於言詞辯論終結前聲明異議者，視為
    有前項之同意，刑事訴訟法第159條之5定有明文。立法意旨
    在於傳聞證據未經當事人之反對詰問予以核實，原則上先予
    排除，惟若當事人已放棄詰問或未聲明異議，基於證據資料
    愈豐富，愈有助於真實發現之理念，且強化言詞辯論主義，
    法院自可承認該傳聞證據例外有證據能力。經查，本案檢察
    官及被告，均未爭執本判決所引用之各項證據，復未於言詞
    辯論終結前聲明異議，本院審酌各該證據作成時之情形，亦
    無違法或不當取證之瑕疵，且均與本案之待證事實有關，認
    以之作為本案之證據亦無不適當之情形，應認下列各項證據
    均有證據能力。
貳、實體之說明：
一、訊據被告被告李章嘉固坦承有申辦及使用上開帳戶之事實，
    惟矢口否認有何幫助詐欺取財犯行，辯稱：因為伊做生意失
    敗，有欠人家錢，位在沙鹿的房子被法院拍賣，於95年搬家
    時很多東西沒有搬走，該帳戶之存摺、金融卡也沒有帶走，
    搬完家伊要找就找不到了，沒有去報警及掛失，因為帳戶裡
    面沒有錢，也沒有想過會被當作詐騙使用云云。
二、惟查，被告上開犯行，業據告訴人藍雅薰於警詢中證述綦詳
    ，復有第一商業銀行自動櫃員機交易明細表、第一商業銀行
    北臺中分行96年9月11日一北臺中字第90105號函暨開戶資料
    、交易明細表等在卷可稽，足認被告所有之上開帳戶確遭詐
    騙集團使用。
三、被告雖以前揭情詞置辯，然查：
（一）被告於偵查中供稱：伊於94年搬家時該帳戶未帶走、於本
      院供稱，搬家是95年的事情，惟本案係發生於96年7月間
      ，距被告所稱搬家時間已經過1、2年，則何以被告於此期
      間，均未報警或掛失其帳戶，此顯然有疑。
（二）被告於另案偵查中自承：伊使用伊姊李妙盈申辦之合作金
      庫商業銀行昌平分行帳號0000000000000號帳戶，提款卡
      密碼是伊手機號碼154200，連伊自己的帳戶也都用這密碼
      ，伊把密碼寫在紙上，夾在存摺裡等語（參本院調閱之臺
      灣臺中地方法院檢察署97年度偵緝字第487號卷第33、34
      頁），於本院再供稱：伊的金融卡密碼是伊手機號碼0000
      -000000的後面6個碼等語，足見被告對於其帳戶之密碼記
      憶清晰，且衡諸一般青壯年人對於6位數簡單排序之數字
      ，均不致有記憶上之困難，尤其被告係以其手機號碼之末
      6碼為密碼，被告又屬青壯年，其所有之金融帳戶均設相
      同之密碼，則上開密碼對其而言，應屬重要且非難以記憶
      ，是被告辯稱：伊係將上開帳戶之密碼寫於放金融卡之套
      子上云云，所辯實難採信，更遑論將密碼或足以使人聯想
      知悉之暗示註記於紙上並放於存摺內，實為一般人為避免
      金融卡、存摺遺失或遭竊，而可能遭他人提領帳戶內之款
      項，所不可能為之。
（三）另詐欺集團以他人帳戶供作款項出入之帳戶，通常會先取
      得帳戶所有人之同意才使用，否則一旦帳戶所有人辦理掛
      失，則被害人所匯入之款項即遭凍結而無法提領，而帳戶
      所有人反而可以輕易辦理補發存摺、變更印鑑及密碼，將
      款項提領一空，衡以上情，犯罪集團當無甘冒此風險之理
      。是以，果若被告並未同意並提供他人使用其所有之上開
      帳戶，則持有上開帳戶資料之犯罪集團根本無法知悉帳戶
      所有人會於何時辦理掛失止付，而被害人所匯入之款項是
      否可順利提領，即處於不確定之狀態，其等又豈需大費周
      章向他人詐欺取財後，要求被害人匯款至其等無法擔保確
      可提領之帳戶內，而可能平白為帳戶所有人牟利之理。
（四）又衡諸現今社會常情，一般人至金融機構開設帳戶使用，
      係極為方便容易且迅速之事，如有使用金融存款帳戶之正
      當用途，自以使用其本人或可信賴之親友所申辦之帳戶，
      最為便利安全，且若非具意圖以他人帳戶從事不法用途，
      並藉以逃避查緝，自無使用他人帳戶之理。現今社會上利
      用「人頭帳戶」詐欺取財以逃避查緝之犯罪層出不窮，並
      經媒體廣為報導，已成公眾周知之事，被告自無不知之理
      。被告雖無法確知該犯罪集團成員將如何利用其帳戶，然
      其應可預見刻意使用他人帳戶者，必做非法用途，惟卻仍
      將帳戶交給犯罪集團之成員，其容任他人利用該帳戶作為
      詐欺取財使用，已符合預見其發生而其發生並不違背其本
      意之間接故意（不確定故意）之情形。
（五）綜上所述，被告所辯應屬事後卸責之詞，不足採信。本案
      事證已臻明確，被告犯行堪以認定。
四、另查，被告李章嘉亦曾於96年7月27日前之不詳時間，在不
    詳地點，以不詳之代價，將其姊李妙盈（另由檢察官為不起
    訴處分）申辦之合作金庫商業銀行昌平分行帳號0000000000
    000號帳戶之存摺、提款卡及密碼等，交付不法犯罪集團，
    容任他人作為詐欺取財之工具，而詐欺集團取得該帳戶後，
    即撥打電話詐騙他人，致他人（被害人共有3人）於96年7月
    27日匯款至李妙盈之上開帳戶，被告因而涉犯刑法第30條第
    1 項、第339條第1項之幫助詐欺取財罪（下稱前案或該案）
    。該案經本院於97年8月19日以97年度沙簡字第435號判處被
    告有期徒刑3月，於97年9月15日確定，於100年3月11日執行
    完畢，有臺灣高等法院被告前案紀錄表及該簡易判決附卷（
    本院卷）可稽。而該案被告李章嘉亦矢口否認涉有何幫助詐
    欺犯行，辯稱：系爭帳戶是李妙盈於95年間在沙鹿鎮○○路
    交給伊的，她交存摺、提款卡、印章、密碼給伊，伊都沒有
    還她，該帳戶的密碼是伊手機號碼154200，連伊自己的帳戶
    也都用這個密碼，伊把密碼寫在紙上，夾在存摺裡，伊沒有
    把這個帳戶賣給別人，96年間伊欠很多錢，伊把該帳戶留在
    沙鹿鎮○○路60巷126之3號家裡，伊就搬走了，後來房子就
    被拍賣掉了，伊的學歷是明德高中外語科，伊曾賣水果，開
    車送貨等語（參本院調閱之臺灣臺中地方法院檢察署97年度
    偵緝字第487號卷第33、34頁），其所持之辯解雖與本案相
    同，惟本案則因：１、前案被告所交付之帳戶，係其姊李妙
    盈之合作金庫銀行昌平分行帳戶，本案被告則係交付自己之
    第一商業銀行北臺中分行帳戶；２、被告均否認犯行，且供
    稱伊不可能同時交2個以上的帳戶給別人（參本院100年6月9
    日筆錄），自無從認定上開2帳戶係被告一起交付他人；３
    、前案被害人等匯款之時間均在97年7月27日，本案被害人
    被騙匯款之時間則係97年8月1日，時間上有差距，從而本院
    認兩案之犯罪時間有異，難認兩案有何裁判上一罪之關係，
    附此敘明。
五、按刑法上之幫助犯，係指以幫助之意思，對於正犯資以助力
    ，而未參與實施犯罪之行為者而言（參最高法院49年度臺上
    字第77號判例）。是行為人主觀上若係以幫助他人犯罪之意
    思，而客觀上從事構成要件以外之行為，應論以幫助犯。本
    案被告並未對被害人施用詐術及提領詐騙所得款項，而其所
    為提供存摺、金融卡及密碼予他人使用，非係刑法第339條
    第1項詐欺取財罪之構成要件行為，復查無其他證據足資證
    明被告有對被害人從事詐欺取財之正犯行為，故核被告所為
    ，係犯刑法第30條第1項、第339條第1項詐欺取財罪之幫助
    犯，爰依刑法第30條第2項之規定，減輕其刑。爰審酌被告
    之犯罪動機、目的、手段及犯罪後否認犯行之態度，以及被
    害人損失之金額等一切情狀，量處如主文所示之刑，並諭知
    易科罰金之折算標準。
據上論結，依刑事訴訟法第299條第1項前段，刑法第30條第1、2
項、第339條第1項、第41條第1項前段，刑法施行法第1條之1第1
項、第2項前段，判決如主文。
本案經檢察官林秀菊到庭執行職務。
中    華    民    國    100  年    7      月    28     日
                  刑事第十二庭  審判長法  官  郭瑞祥
                                      法  官  簡婉倫
                                      法  官  周莉菁
以上正本證明與原本無異。
如不服本判決應於收受判決後10日內向本院提出上訴書狀，並應
敘述具體理由；其未敘述上訴理由者，應於上訴期間屆滿後20日
內向本院補提理由書（均須按他造當事人之人數附繕本）「切勿
逕送上級法院」。
                                      書記官  黃雅青
中    華    民    國    100  年    7    月      28    日
附錄論罪科刑法條
中華民國刑法第30條
（幫助犯及其處罰）
幫助他人實行犯罪行為者，為幫助犯。雖他人不知幫助之情者，
亦同。
幫助犯之處罰，得按正犯之刑減輕之。
中華民國刑法第339條
（普通詐欺罪）
意圖為自己或第三人不法之所有，以詐術使人將本人或第三人之
物交付者，處 5 年以下有期徒刑、拘役或科或併科 1 千元以下
罰金。
以前項方法得財產上不法之利益或使第三人得之者，亦同。
前二項之未遂犯罰之。